臺灣士林地方法院交通事件裁定　　　　100年度交聲字第119號
原處分機關　交通部公路總局新竹區監理所苗栗監理站
異　議　人
即受處分人　張祐誠
上列受處分人因違反道路交通管理處罰條例案件，對於交通部公
路總局新竹區監理所苗栗監理站99年12月15日所為之處分（原處
分案號：竹監苗字第裁54-AEY927993號），聲明異議，經臺灣苗
栗地方法院裁定移轉管轄予本院（99年度交聲字第548 號），本
院裁定如下：
    主  文
異議駁回。
    理  由
一、按汽車駕駛人駕駛執照逾有效期間仍駕車者，處新臺幣（下
    同）1,800 元以上3,600 元以下罰鍰，並禁止其駕駛，並應
    扣繳其駕駛執照，道路交通管理處罰條例第22條第1 項第7
    款、第2 項定有明文。次按汽車駕駛執照自發照之日起每滿
    6 年換發1 次，汽車駕駛人應於有效期間屆滿前後1 個月內
    向公路監理機關申請換發新照，道路交通安全規則第52條第
    1 項前段亦定有明文。
二、原處分意旨略以：異議人即受處分人張祐誠騎乘738-EPV 號
    重型機車於民國99年11月26日上午11時31分，在臺北市○○
    路○段前，經臺北市政府警察局內湖分局大湖派出所員警舉
    發「駕駛執照逾有效期間仍駕車」之違規，爰依道路交通管
    理處罰條例第22條第1 項第7 款規定，裁處罰鍰1,800 元整
    。
三、異議意旨略以：異議人於本案罰單之前另有一案因於6 個月
    內駕照違規記點達6 點以上，而遭交通部公路總局新竹區監
    理所苗栗監理站於99年2 月5 日以竹監苗字第裁00-0000000
    00號裁決書（下稱前案）裁罰伊應於99年3 月7 日之前繳送
    駕照，但該裁決書並未寄到伊的戶籍地址，而係按之前的車
    籍地址寄送，導致伊未能收到該裁決書，倘伊當時有收到，
    在依裁決繳送駕照時必然就會發現自己駕照即將逾期之事，
    就不會有本案罰單，顯係因前案承辦人員的行政疏失致生本
    案；且駕照將逾期時，承辦人員應先寄送通知單，且不得僅
    以明信片方式寄送，而應以罰單形式寄送，因此為將來可能
    發生之罰單，若不依罰單形式寄送通知單顯有陷阱存在，惟
    本件伊並未收到通知單，爰聲明異議，請求撤銷原處分。
四、經查：
  (一)本案異議人之機車駕照有效期限為98年4 月6 日，而異議人
    逾期未申請補發，於上開受舉發時地騎乘機車受警攔查開立
    本案違規單之事實，為異議人所不爭執（見本院卷第6 頁背
    面），並有原處分機關99年12月8 日竹監苗字第0992001864
    號函文及檢附之機車駕照基本資料查詢結果各1 份附卷可稽
    （見臺灣苗栗地方法院99年度交聲字第548 號卷【下稱苗院
    卷】第11至13頁），堪信為真，合先敘明。
  (二)異議人雖辯以前詞，然查：
  1.按「人民違反法律上之義務而應受行政罰之行為，法律無特
    別規定時，雖不以出於故意為必要，仍須以過失為其責任條
    件。但應受行政罰之行為，僅須違反禁止規定或作為義務，
    而不以發生損害或危險為其要件者，推定為有過失，於行為
    人不能舉證證明自己無過失時，即應受處罰。」司法院大法
    官會議釋字第275 號解釋文足供參照。本件異議人雖辯稱係
    因前案承辦人員行政疏失致其未收到前案裁決書，因而未能
    於繳送駕照時發現駕照逾期等語，且異議人前確因於6 個月
    內駕照違規記點達6 點以上，而遭交通部公路總局新竹區監
    理所苗栗監理站於99年2 月5 日以竹監苗字第裁00-0000000
    00號裁決書裁罰其應於99年3 月7 日之前繳送駕照，嗣因該
    裁決書未合法送達至異議人戶籍地址，經該案原處分機關予
    以撤銷該件裁罰等情，固有該案裁決書、原處分機關99年12
    月8 日竹監苗字第0992001864號函文等件附卷可憑（見苗院
    卷第9 至11頁）。惟查交通部製發之汽機車駕駛執照，於左
    下方均有以紅字明顯書寫「有效日期」之欄位，並於欄位後
    記載駕駛人所持有駕駛執照之有效日期，本件異議人於正常
    持有使用駕駛執照之情況下，無論有無前案裁罰之存在，均
    應自行注意駕駛執照之有效期間並辦理換照，是縱認前案原
    處分機關於寄送裁決書之程序上確有疏失，仍核與本案異議
    人自身原應盡之注意義務不生影響，異議人亦未舉證其就未
    發現駕照逾期乙節全無過失，參照前揭說明，即推定其有過
    失甚明。
  2.至異議人又辯稱於駕照到期前未收到換照通知書云云，然查
    交通主管機關寄發之駕駛執照到期換照通知書係為便民性之
    服務措施，以提醒駕駛人按期換照，並非法定之必要程序，
    亦即駕照到期前之換發駕照並不須帶換照通知單至公路監理
    機關，即可換發新駕駛執照，有原處分機關99年12月8 日竹
    監苗字第0992001864號函文可佐（見苗院卷第11頁背面），
    是監理單位寄發換照通知書乃屬一便民措施，非為法定必要
    程序，監理單位以明信片方式寄發通知書，難謂有何違法或
    不當之處，異議人所謂本案屬將來可能發生之罰單，亦應以
    罰單形式寄送通知云云，並無何法令依據，尚不足採。異議
    人雖另辯稱且就算駕照逾期，到監理所更換時也不需另付罰
    款，為何被警攔查發現駕照逾期就需付罰款云云，惟一般駕
    照逾期至監理所更換者未必確有持逾期駕照以駕車之行為，
    核與本案異議人確有使用逾期駕照騎乘機車行為不同，亦不
    足為有利異議人之認定。
  (三)綜上所述，異議人於上開時、地因有駕駛執照逾有效期間仍
    駕車之違規行為，應堪予認定，異議人為此聲明異議，為無
    理由，應予駁回。
五、據上論斷，應依道路交通案件處理辦法第19條，裁定如主文
    。
中    華    民    國  100     年    3     月    30    日
                    交通法庭  法  官  黃珮茹
以上正本證明與原本無異。
如不服本裁定應於送達後5日內向本院提出抗告狀。
                              書記官  張馨尹
中    華    民    國  100     年    3     月    30    日